【裁判字號】    99,監,290
【裁判日期】    991231
【裁判案由】    處分受監護人不動產
【裁判全文】
臺灣士林地方法院民事裁定               99年度監字第290號
聲  請  人  廖貴清
上列聲請人聲請處分受監護人廖德金之不動產事件，本院裁定如
下：
    主  文
聲請駁回。
程序費用新臺幣壹仟元由聲請人負擔。
    理  由
一、本件聲請意旨略以：聲請人為受監護人廖德金之子，受監護
    人廖德金因顱內出血而呈植物人狀態，前經鈞院以98年度監
    宣字第28號裁定宣告為受監護宣告之人，並選定聲請人為其
    監護人。又受監護人廖德金名下所有坐落新北市石碇區○○
    ○段松柏崎小段64地號土地，受監護人前於民國91年3 月3
    日已簽署同意書，表示將無償捐贈系爭土地給九龍山上帝公
    廟使用，現該寺廟為辦理寺廟登記，因用地未符規定，需補
    正建築執照、使用執照等，為此擬將受監護人名下所有之上
    揭土地無償贈與九龍山上帝公廟，爰依法聲請裁定許可處分
    受監護人廖德金所有之上揭土地等語。
二、按監護人對於受監護人之財產，非為受監護人之利益，不得
    使用、代為或同意處分。監護人為下列行為，非經法院許可
    ，不生效力：(一)代理受監護人購置或處分不動產。(二)代理受
    監護人，就供其居住之建築物或其基地出租、供他人使用或
    終止租賃。民法第1101條第1 項、第2 項定有明文。而此等
    規定於成年人之監護亦準用之，此觀民法第1113條規定即明
    。
三、本件聲請人主張其為受監護人廖德金之監護人，受監護人名
    下擁有坐落新北市石碇區○○○段松柏崎小段64地號土地等
    事實，業據提出土地所有權狀等件為證，並經本院依職權調
    閱98年度監宣字第28號、99年度監字第289 號民事卷宗查核
    無誤，固堪信為真正。
四、惟查，聲請人雖主張受監護人廖德金前於91年3 月3 日已簽
    署土地使用同意書，表示願將上揭土地無償捐贈給九龍山上
    帝公廟使用，受監護人之全體子女均已表示同意，爰請求法
    院許可處分受監護人所有之上揭不動產等語，並提出九龍山
    上帝公廟函、無償土地使用同意切結書、土地使用同意書、
    印鑑證明、同意書、北縣寺補字第0523號（換發）臺北縣寺
    廟登記證、臺北縣寺廟登記表、臺北縣寺廟變動登記表等件
    為證。然經本院依職權調閱受監護人廖德金之財產歸屬資料
    清單，受監護人名下除有位於新北市石碇區之土地及田賦共
    47筆外，尚有油水發企業有限公司之投資1 筆等財產，有財
    政部臺灣省北區國稅局汐止稽徵所99年12月16日北區國稅汐
    止二字第0991021629號函附之財政部臺灣省北區國稅局財產
    歸屬資料清單在卷可稽；且受監護人廖德金目前仍在康寧醫
    院住院安養，每月所需安養費用由其老人年金支付，不足部
    分則由子女支付等情，業據聲請人陳明在卷（見本院99年12
    月7 日非訟事件筆錄），可見受監護人目前仍可支應每月所
    需之醫療養護費用，並無不足，現無倘不處分系爭土地，即
    無法支付其醫療、養護等生活費用之情事，已難認本件目前
    有處分系爭土地之急切必要。再者，本件聲請人既已陳明聲
    請許可處分系爭土地之目的，係因受監護人前於91年3 月3
    日簽立同意書表明願無償提供系爭土地給九龍山上帝公廟使
    用，上帝公廟目前要辦理使用執照，故要辦理系爭土地所有
    權之過戶手續，將系爭土地贈與給九龍山上帝公廟等語。惟
    按單純之贈與係屬無償行為，則聲請人將受監護人名下所有
    之系爭土地無償贈與他人之處分方式，顯然不利於受監護人
    ，核與監護人僅得為受監護人之利益而使用、代為或同意處
    分之規定不符。是本件聲請人聲請許可處分系爭土地，核與
    前揭法條所定「為受監護人之利益」要件不符，故其聲請於
    法尚有未合，應予駁回。
五、至九龍山上帝公廟得否依土地使用同意書之約定，請求受監
    護人辦理系爭土地之所有權移轉登記，則屬另一問題，併此
    敘明。
六、依非訟事件法第21條第1 項前段、第24條第1 項，裁定如主
    文。
中    華    民    國    99    年    12    月    31    日
                  家事庭  法  官  陳章榮
以上正本證明與原本無異。
如對本裁定抗告，須於裁定送達後10日之不變期間內，向本院提
出抗告狀，並繳納抗告費新臺幣1,000 元。
中    華    民    國    99    年    12    月    31    日
                          書記官  張竣閔

司法院資訊處製作；財團法人民間司法改革基金會備份。
